臺灣南投地方法院刑事判決
110年度交訴字第25號
公  訴  人  臺灣南投地方檢察署檢察官
被      告  李永麟



選任辯護人  楊佳璋律師
上列被告因肇事逃逸案件，經檢察官提起公訴（109 年度偵字第
4111號），被告於準備程序中就被訴事實為有罪之陳述，經告以
簡式審判之旨，並聽取當事人及辯護人意見後，本院合議庭裁定
由受命法官獨任進行簡式審判程序，判決如下：
    主    文
甲○○駕駛動力交通工具發生交通事故，致人傷害而逃逸，處有期
徒刑陸月，如易科罰金，以新臺幣壹仟元折算壹日。緩刑貳年
，並應向國庫支付新臺幣伍萬元。
    犯罪事實
一、甲○○於民國109 年7 月31日中午12時18分許，駕駛車牌號碼
    000-0000號自用（起訴書誤載為營業用，應予更正）小貨車
    ，沿南投縣草屯鎮芬草路1 段由西往東方向行駛，行經該路
    段人車擁擠之市場，本應注意汽車行駛時，駕駛人應注意車
    前狀況及兩車並行之間隔，並隨時採取必要之安全措施，
　　而依當時天候晴、日間自然光線、視距良好、柏油路面乾燥
　　、無缺陷且無障礙物，尚無不能注意之情事，竟疏未注意及
    此，不慎碰撞芬草路1 段89號服飾店前之大型遮陽傘，該遮
    陽傘傾倒，致使相鄰之芬草路1 段87號服飾店前之棚架亦隨
    之倒下，壓在該店內購物之林○渟身體（101 年9 月生，真
    實姓名年籍詳卷），林○渟因而受有背部擦挫傷之傷害（過
    失傷害部分業據撤回告訴，另為不起訴處分）。詎甲○○知悉
    駕駛動力交通工具肇事，造成他人受傷，竟未採取任何救護
    行為，或報警處理並等候警方到場，或得林○渟或其母親乙○
    ○之同意，而基於逃逸之犯意，逕行駕駛上開小貨車離開現
    場。經警方據報後循線查獲，查知上情。
二、案經南投縣政府警察局草屯分局報告臺灣南投地方檢察署檢
    察官偵查起訴。
    理    由
一、程序方面：
    本案被告甲○○所犯刑法第185 條之4 之駕駛動力交通工具發
    生交通事故，致人傷害而逃逸罪，係死刑、無期徒刑、最輕
    本刑為3 年以上有期徒刑以外之罪，且非高等法院管轄第一
    審案件，被告於本院準備程序中，先就被訴事實為有罪之陳
    述，經告知簡式審判程序之旨，並聽取檢察官、被告及辯護
    人之意見後，本院合議庭裁定由受命法官獨任進行簡式審判
    程序；又本案之證據調查，依刑事訴訟法第273 條之2 之規
    定，不受同法第159 條第1 項、第161 條之2 、第161 條之
    3 、第163 條之1 及第164 條至第170 條之限制，合先敘明
    。
二、認定犯罪事實所憑之證據及理由：
    上揭犯罪事實業據被告於本院準備程序及審理時（見本院卷
    第75、84頁）坦承不諱，核與證人蔡玉珠、張家茜、乙○○（
    見警卷第11至14、16至20頁）證述情節大致相符，並有職務
    報告、曾漢棋綜合醫院診斷證明書、南投縣政府警察局草屯
    分局交通事故處理小組道路交通事故當事人酒精測定紀錄表
    、南投縣政府警察局舉發違反道路交通管理事件通知單、和
    解書、刑事撤回告訴聲請狀、南投縣草屯鎮調解委員會調解
    筆錄、南投縣政府警察局草屯分局交通事故處理小組疑似道
    路交通事故肇事逃逸追查表、道路交通事故肇事人自首情形
    紀錄表、道路交通事故現場圖、道路交通事故調查報告表㈠㈡
    、南投縣政府警察局草屯分局交通事故處理小組道路交通事
    故照片黏貼紀錄表、南投縣政府警察局草屯分局照片、汽車
    駕駛人證號查詢單、車輛詳細資料報表（見警卷第1 、2 、
    21至49頁）、臺灣南投地方檢察署檢察官109 年度偵字第41
    11號（過失傷害）不起訴處分書（見偵卷第20、21頁）
　　、交通部公路總局臺中區監理所110 年7 月21日函及交通部
    公路總局臺中區監理所南投縣區車輛行車事故鑑定會鑑定意
    見書（見本院卷第47、48頁）等件附卷可稽，足認被告之自
    白與事實相符，得予採信。本案事證明確，被告之犯行可以
    認定，應予依法論罪科刑。
三、論罪科刑之理由：
  ㈠首按，行為後法律有變更者，適用行為時之法律，但行為後
    之法律有利於行為人者，適用最有利於行為人之法律，刑法
    第2 條第1 項定有明文。茲查，被告行為後，刑法第185 條
    之4 於110 年5 月28日修正公布施行，並自同年5 月30日起
    生效。修正前刑法第185 條之4 規定「駕駛動力交通工具肇
    事，致人死傷而逃逸者，處1 年以上7 年以下有期徒刑。」
　　，業經修正為「駕駛動力交通工具發生交通事故，致人傷害
    而逃逸者，處6 月以上5 年以下有期徒刑；致人於死或重傷
    而逃逸者，處1 年以上7 年以下有期徒刑。犯前項之罪，駕
　　駛人於發生交通事故致人死傷係無過失者，減輕或免除其刑
　　。」，涉及科刑規範之變更，自有新舊法比較之必要，而經
    比較之結果，修正後之規定較有利於被告，本案自應適用修
    正後刑法第185 條之4 之規定。 　
　㈡按刑法第185 條之4 之肇事致人死傷逃逸罪，係以處罰肇事
    後逃逸之駕駛人為目的，俾促使駕駛人於肇事後能對被害人
    即時救護，以減少死傷，此觀該條之立法理由，係「為維護
    交通安全，加強救護，減少被害人之死傷，促使駕駛人於肇
    事後，能對被害人即時救護，特增設本條，關於肇事致人死
    傷而逃逸之處罰規定」自明。所謂「逃逸」係指逃離肇事現
    場而逸走之行為，故前揭規定實揭櫫駕駛人於肇事致人死傷
    時有「在場義務」。因此，肇事駕駛人雖非不得委由他人救
    護，然仍應留置現場等待或協助救護，並確認被害人已經獲
    得救護、或無隱瞞而讓被害人、執法人員或其他相關人員得
    知其真實身分、或得被害人同意後，始得離去。否則，僅委
    由他人處理或撥打救護專線請求救助，而隱匿其身分，或自
    認被害人並無受傷或傷無大礙，即可不待確認被害人已否獲
    得救護、不候檢、警等相關執法人員到場處理善後事宜，而
    得自行離去，自非該法條規範之意旨（最高法院100 年度台
    上字第645 號判決要旨參照）。且所謂「致人死傷」，只要
    駕車肇事，致被害人受傷即屬之，不論其受傷之輕重，亦不
    以其所受傷害有立即送醫救治為必要（最高法院92年度台上
    字第2452號判決要旨參照）。又肇事逃逸罪以駕駛動力交通
    工具肇事，致人死傷而逃逸為要件，與是否有人已經報警無
    關（最高法院100 年度台上字第6065號判決要旨參照）。核
    被告所為，係犯（修正後）刑法第185 條之4 之駕駛動力交
    通工具發生交通事故，致人傷害而逃逸罪。　
  ㈢而按，本法所稱兒童及少年，指未滿18歲之人；所稱兒童，
    指未滿12歲之人；所稱少年，指12歲以上未滿18歲之人。成
    年人教唆、幫助或利用兒童及少年犯罪或與之共同實施犯罪
    或故意對其犯罪者，加重其刑至2 分之1 。兒童及少年福利
    與權益保障法第2 條、第112 條第1 項前段分別定有明文。
    上開規定所定之加重處罰，固不以該成年人明知所教唆、幫
    助、利用、共同實施（實行）犯罪之人或被害人為兒童及少
    年為必要，但仍須證明該成年人有教唆、幫助、利用兒童及
    少年或與之共同實施（實行）犯罪，以及對兒童及少年犯罪
    之不確定故意，始足當之（最高法院100 年度臺上字第 130
　　號判決意旨參照）。查被害人林○渟於案發當時固為年僅 7
　　歲之兒童，惟被告堅稱案發當時沒有人跟他說被害人的年紀
    （見本院卷第75頁），參以證人張家茜雖於警詢時證稱：有
    跟被告說壓到1 個小女孩，但應無更詳述被害人之年紀、體
    型，除此之外復無其他證據證明被告知悉被害人為未滿18歲
    之人，衡諸當時市場環境吵雜、事故場面混亂，被告未能知
    悉或意識到被害人為未滿18歲之人，尚屬正常，而起訴意旨
    就此亦未論及或舉證證明，揆諸前揭說明，即無兒童及少年
    福利與權益保障法第112 條第1 項前段加重處罰規定之適用
    ，併予敘明。 
  ㈣爰審酌被告並無曾因犯罪經法院判處罪刑確定，有臺灣高等
    法院被告前案紀錄表在案足佐，而其駕車不慎造成被害人受
    傷，竟未留在現場施以必要之救護，亦未報警處理或等待警
    方到場，更未得被害人或其法定代理人之同意，逕行逃離現
    場，棄置受傷之被害人於不顧，使之陷於受害可能擴大與求
    償無門之險境，實有不該，兼衡其一時失慮、致罹刑典，犯
    後坦承犯行、具有悔意，業與被害人成立調解、給付賠償完
    畢（見本院卷第65、67頁），以及被告犯罪之動機、所生之
    危害、被害人所受傷勢，被告自述大學畢業之智識程度，目
    前擔任貨車司機工作、家庭經濟情況勉強之生活狀況（見本
    院卷第85頁）等一切情狀，量處如主文所示之刑，並諭知易
    科罰金之折算標準。
  ㈤被告並無曾因故意犯罪受有期徒刑以上刑之宣告，其因一時
    失慮、致罹刑典，犯後坦承犯行、具有悔意，業與被害人成
    立調解、給付賠償完畢，均如前述，是經此刑事程序後，應
    能知所警惕而無再犯之虞，本院因認所宣告之刑，以暫不執
    行為適當，爰予宣告緩刑2 年，以啟自新。又為使被告於緩
    刑期間內，記取教訓，並依刑法第74條第2 項第4 款規定，
    諭知被告應向國庫支付新臺幣（下同）5 萬元，如未履行此
    一負擔且情節重大，足認原宣告之緩刑難收其預期效果，而
    有執行刑罰之必要者，得撤銷緩刑之宣告。
據上論斷，應依刑事訴訟法第273 條之1 第1 項、第299 條第 1
項前段，刑法第2 條第1 項後段、第185 條之4 、第41條第1 項
前段、74條第1 項第1 款、第2 項第4 款，判決如主文。
本案經檢察官陳豐勳提起公訴，檢察官吳宣憲到庭執行職務。
中　　華　　民　　國　 110　　年　　9　 　月　　7 　　日
                  刑事第二庭        法  官  張國隆
以上正本與原本無異。
如不服本判決應於收受送達後20日內向本院提出上訴書狀，並應
敘述具體理由；其未敘述上訴理由者，應於上訴期間屆滿後20日
內向本院補提理由書（均須按他造當事人之人數附繕本）「切勿
逕送上級法院」。
告訴人或被害人如對於本判決不服者，應具備理由請求檢察官上
訴，其上訴期間之計算係以檢察官收受判決正本之日期為準。
                                    書記官  張馨方
中　　華　　民　　國　 110  　年　　9 　　月　　7 　　日
附錄本案論罪科刑法條：
中華民國刑法第185 條之4
駕駛動力交通工具發生交通事故，致人傷害而逃逸者，處6 月以
上5 年以下有期徒刑；致人於死或重傷而逃逸者，處1 年以上 7
年以下有期徒刑。
犯前項之罪，駕駛人於發生交通事故致人死傷係無過失者，減輕
或免除其刑。